【裁判字號】    94,上更(二),68
【裁判日期】    950927
【裁判案由】    貪污治罪條例等
【裁判全文】
臺灣高等法院高雄分院刑事判決      94年度上更(二)字第68號
上  訴  人
即  被  告  甲○○
選任辯護人  陳浩華 律師
上  訴  人
即  被  告  戊○○
選任辯護人  林石猛  律師
            鄭瑞崙  律師
            蔡坤展  律師
上  訴  人
即  被  告  丙○○
選任辯護人  鄧國璽  律師
上  訴  人
即  被  告  丁○○
選任辯護人  申憲章  律師
上  訴  人
即  被  告  乙○○
選任辯護人  宋國城  律師
上列上訴人等因貪污治罪條例等案件，不服臺灣屏東地方法院89
年度訴字第719 號中華民國90年4 月26日第一審判決（起訴案號
：臺灣屏動地方法院檢察署87年度偵字第3577號），提起上訴，
判決後，經最高法院第2次發回更審，本院判決如下：
    主  文
原判決關於甲○○、戊○○、丙○○、丁○○、乙○○部分均撤
銷。
甲○○行使公務員明知為不實之事項，而登載於職務上所掌之公
文書，足以生損害於公眾，處有期徒刑壹年貳月，緩刑肆年。
戊○○共同依據法令從事公務之人員，對於主管之事務，明知違
背法令，直接圖私人不法利益，因而獲得利益，處有期徒刑伍年
陸月，褫奪公權肆年。
丙○○共同依據法令從事公務之人員，對於主管之事務，明知違
背法令，直接圖私人不法利益，因而獲得利益，處有期徒刑參年
，褫奪公權貳年。
丁○○共同連續為搬運贓物，使用車輛，僱使他人竊取森林主產
物，處有期徒刑貳年，併科罰金銀元壹佰貳拾壹萬佰零貳元，
罰金如易服勞役，以罰金總額與陸個月之日數比例折算。
乙○○共同連續為搬運贓物，使用車輛，僱使他人竊取森林主產
物，處有期徒刑壹年，併科罰金銀元玖拾柒萬貳仟伍佰捌拾柒元
，罰金如易服勞役，以罰金總額與陸個月之日數比例折算。
        事  實
一、戊○○、丙○○均係林務局屏東林區管理處（下稱屏東林區
    管理處）六龜工作站巡山員，皆為從事公務之人員，丙○○
    對於其所管轄69林班地有主管之職務。緣案外人廖春生於民
    國（下同）59年1 月間向屏東林區管理處申請承租該站所管
    轄之69林班地面積1.12公頃，經屏東林區管理處於61年1 月
    間與廖春生簽訂承租契約，約定契約樹種為孟宗竹、桂竹。
    廖春生於種植1 年後，因該林地無路可通行，且所種植之樹
    種絕大多數均枯死殆盡，即未再種植，迄至70年1 月31日租
    約屆滿，廖春生未再與屏東林管處續約。80年間，丁○○有
    意砍伐該林地上非廖春生所種植之原生樹木，誤認該林班地
    仍為廖春生承租中，遂向廖春生索取該林地承租權，廖春生
    因久未耕種該林地，無意再承租，惟亦誤認尚有承租權，遂
    同意將該林地轉由丁○○承租，並將其身分證及印章等證件
    交予丁○○辦理轉租事宜。丁○○乃委託戊○○於80年9 月
    9 日以廖春生名義代為申請辦理繼續承租事宜，戊○○亦誤
    認上開林班地仍為廖春生有效承租，即以廖春生名義夾帶樹
    種變更申請書，將有關資料送交六龜工作站審核，由不知情
    之段明財承辦，段明財再交予戊○○調查，戊○○調查後，
    在其職務上所掌管之「承租地造林成績調查表」內除填寫樹
    種楓香（60年5 月造林）、相思樹（59年5 月造林）、油桐
    （59年5 月造林）、桂竹（59年5 月造林）及成活率百分之
    72 .09 ， 造林面積共1.12公頃等，攜回六龜工作站送交段
    明財再呈報屏東林區管理處。屏東林區管理處因而核准廖春
    生續租上開林班地，並准該林地之契約樹種為楓香、相思樹
    、油桐、桂竹。嗣丁○○於82年2 月3 日再委託戊○○向六
    龜工作站辦理廖春生承租林地轉讓申請，經屏東林區管理處
    於82年3 月17日核准，丁○○因此取得該69林班地承租權利
    。
二、83年1 月20日，丁○○委託戊○○代為向六龜工作站辦理申
    請砍伐上述林班地，六龜工作站遂於同年2 月16日指派技術
    員甲○○前往調查，甲○○原預定於83年5 月4 日前往現場
    勘查。惟甲○○甫於83年3 月5 日因疝氣手術出院，自覺身
    體虛弱，無力前往現場勘查。其明知丙○○係巡山員，僅為
    技術士，依（原）台灣省政府農林廳林務局屏東林區管理處
    職務說明書之規定，造林地之測量為技術員之工作項目，並
    不得由技術士為之。甲○○竟未向上級呈報改派其他技術員
    前往，仍照常上班，但私以生病為由而委請技術士丙○○代
    其至現場勘查。丙○○明知其並無此項測量之權責，竟仍應
    允之。丙○○、戊○○明知丁○○為盜伐上開承租區外林木
    ，丙○○亦明知其為上開69林班地巡山員，該林班地林木之
    砍伐等係其主管之事務，竟與無主管或監督職務之戊○○共
    同基於圖利丁○○之犯意聯絡，丙○○並基於與甲○○共同
    行使公務員明知為不實事項而登載於其職務上所掌公文書之
    犯意，遂於同年5 月9 日，丙○○與丁○○、戊○○及另2
    名不知情之工人至上述林班地，丙○○竟與戊○○、丁○○
    明知丁○○申請砍伐之林地面積僅為1.12公頃及卡車路僅能
    訂約100 公尺，丙○○並未實際測量，即在原屏東林區管理
    處申請砍伐區域之東北方，在申請區外，依據戊○○指界之
    區域，任由丁○○帶領並負責剝樹皮、噴漆編號，丙○○則
    為界木打鋼釘，將申請砍伐區外之東北方林地釘定約4.58公
    頃之範圍。丙○○再依戊○○之指示，在原定卡車路之東南
    方，另定一條長約730 公尺之卡車路，丙○○、丁○○再以
    上述方法在原定路線之外另釘卡車路界木，戊○○則在上開
    非申請砍伐區做每木調查。丙○○、丁○○又於同年5 月10
    日再次前往上述林班地，繼續未完成之卡車路釘界木工作。
    丙○○、戊○○、丁○○完成現場勘查工作後，均明知訂界
    之砍伐區○○○路位置、面積均與原申請之位置、面積不符
    ，而每木調查亦非在原申請區域之內所為，竟由戊○○將其
    在非申請區域調查之每木資料草稿，謄寫在2 本「每木調查
    手簿」上，將調查結果有相思樹128 棵、油桐115 棵、楓香
    227 棵、江某31棵、什木196 棵、楠木42棵、樟樹6 棵、烏
    心石1 棵等及卡車路障礙木有什木29棵、楠木43棵、樟木11
    棵、楓香8 棵等暨樹高、直徑等不實之事項登載在上開2 本
    「每木調查手簿」上；戊○○並依據甲○○所交付之申請砍
    伐區或位置圖，依申請砍伐位置及範圍登載不實之砍伐區界
    木範圍及申請砍伐區西南方之卡車路50公尺等事項而繪製內
    容不實之「實測圖草稿」，再將該內容不實之「每木調查手
    簿」2 本及「實測圖草稿」1 張交予丙○○。丙○○則將該
    「每木調查手簿」、「實測圖草稿」交予不知情之甲○○。
    甲○○明知其並未至現場勘查及丙○○不得為現場勘查表之
    製作，竟依據上開丙○○所交付之「每木調查手簿」2 本及
    「實測圖草稿」1 張，並將丙○○繪製之卡車路50公尺截彎
    取直估算為100 公尺後，製作成正式之「每木調查表」1 份
    及測量圖1 張，復與丙○○共同基於行使登載不實公文書之
    犯意，在其製作完成之每木調查表及測量圖上之實測人（調
    查人）欄蓋用其本人及丙○○之職章，表示係其與丙○○所
    測量而為不實之記載，並呈報屏東林管處審核而行使之，足
    以生損害於屏東林區管理處對於林務管理之正確性，屏東林
    管處並因而核准丁○○申請砍伐案。
三、丁○○於83年5 月26日將其承租之69林班地申請砍伐權利，
    以新台幣（下同）125 萬元讓售予乙○○，約定由丁○○負
    責砍伐卡車路上之障礙木，乙○○則負責砍伐砍伐區之林木
    ，砍伐區○○○路之林木所有權均歸乙○○所有等事項。而
    六龜工作站於同年6 月15日發出採運許可證，丁○○明知該
    69林班地經核准砍伐之區域僅1.12公頃，且界木所在之砍伐
    區○○○路之位置、範圍均與原承租契約及屏東林管處所核
    准者不符，竟基於意圖為自己不法所有之概括犯意，自83年
    6 月20日起至同年8 月3 日止，僱用不知情之工人數人，連
    續竊取上述非核准之卡車路730 公尺之障礙木得手。而乙○○明知丁○○所讓售之林班地砍伐範圍廣達4.58公頃，顯與
    採運許可證所載之1.12公頃不符，竟與丁○○共同基於意圖
    為自己不法所有之概括犯意聯絡，自83年8 月26日起至同年
    9 月7 日止，由乙○○出資，委由丁○○僱用不知情之工人
    數人，2 人共同連續僱工盜伐核准砍伐區東北方之林木，盜
    伐面積達3.83公頃（0.75公頃尚未砍伐），盜取楠木、櫧櫟
    、江某、樟樹、楓香、什木等林木材積共607.97立方公尺，
    山價共97萬2,587 元；而丁○○盜採卡車路之林木材積共12
    2.58立方公尺，山價共23萬7,715 元。而當時為屏東林區管
    理處六龜工作站巡山員之丙○○，曾於83年6 月下旬、7 月
    中旬、8 月下旬、9 月上旬先後7 次至現場巡視，明知丁○○所砍伐卡車路之位置及長度不符合核准之範圍，及明知丁○○、乙○○所砍伐之位置、範圍非屬核准範圍，竟接續上
    開圖利犯意，故意違背台灣省農林廳林務局加強處分作業林
    班監督管理要點之法令規定，隱瞞丁○○、乙○○非法砍伐
    之事實而不報告上級，致乙○○、丁○○竊取上述林木得逞
    。前述被盜伐之林木材積共計730.55立方公尺，可利用材積
    為666. 15 立方公尺，其中經乙○○向六龜工作站辦理交付
    有案而使用車輛搬出之贓物材積為57.19 立方公尺，未經交
    付而使用車輛搬出之贓物材積為273.20立方公尺，尚未搬出
    之材積為335.76立方公尺。嗣於83年9 月6 日經民眾向屏東
    林區管理處密報，該處派員調查而查獲。
四、案經法務部調查局屏東縣調查站（下稱屏東縣調站）移送台
    灣屏東地方法院檢察署檢察官偵查起訴。
        理  由
甲、程序方面
一、按新修正刑事訴訟法係於92年2 月6 日經總統公布施行，而
    同日公布施行之新修正刑事訴訟法施行法增訂第7 條之3 復
    規定：「中華民國92年1 月14日修正通過之刑事訴訟法施行
    前，已繫屬於各級法院之案件，其以後之訴訟程序，應依修
    正刑事訴訟法終結之。但修正刑事訴訟法施行前已依法定程
    序進行之訴訟程序，其效力不受影響」，是以92年2 月6 日
    修正之刑事訴訟法第159 條、第159 條之3 規定，係於92年
    9 月1 日施行，在此之前，有關證人供述筆錄之證據能力，
    仍應適用修正前刑事訴訟法相關規定。本件係於89年12月14
    日繫屬於第一審法院（見原審卷第4 頁），在修正刑事訴訟
    法施行前，故被告甲○○、戊○○及其等選任辯護人均爭執
    共同被告丙○○警詢、檢察官偵查中、原審審理時陳述之證
    據能力，惟丙○○之上開陳述於原審審理時均依法踐行調查
    證據之程序，依上開說明，丙○○之上開陳述自有證據能力
    ，而得採為本院認定事實之依據。
二、被告乙○○之選任辯護人就卷附「林坤益等人之報告書」、
    屏東林管處92年12月4 日屏政字第0926210527號函，認不具
    證據能力，惟卷附之「林坤益等人報告書」，係林坤益等人
    於本件盜伐事件發生後，受命赴現場實地調查結果，就其等
    所親見之現況所為之書面報告，係屬文書證據，尚非被告以
    外之人之書面陳述。至屏東林管處之上開函件，係應本院前
    審函查後，該管理處查證後，究公務上事項所為之函覆，非
    無證據能力（最高法院93年台非字第81號判決參照）。足認
    ，卷附之上開文書均具有證據能力，被告乙○○選任辯護人
    之上開爭執，尚非可採。
三、次按被告以外之人於審判外之言詞或書面陳述，除法律有規
    定者外，不得作為證據；又被告以外之人於審判外之陳述，
    雖不符刑事訴訟法第159 條之1 至第159 條之4 之規定，而
    經當事人於審判程序同意作為證據，法院審酌該言詞陳述或
    書面陳述作成時之情況，認為適當者，亦得為證據；另當事
    人、代理人或辯護人於法院調查證據時，知有第159 條第1
    項不得為證據之情形，而未於言詞辯論終結前聲明異議者，
    視為有前項之同意，刑事訴訟法第159 條第1 項、第159 條
    之5 分別定有明文。本件檢察官、辯護人及被告等於本院審
    判程序時，就原審判決所引用各項證據（含傳聞證據、非傳
    聞證據及符合法定傳聞法則例外之證據）之證據能力，除被
    告甲○○、戊○○、乙○○及其等選任辯護人分別爭執上開
    證據之證據能力外，其餘具傳聞證據性質之各項卷附證據，
    於本院言詞辯論終結前，檢察官、辯護人及被告既均已知其
    情，均未聲明異議，本院認該具有傳聞證據性質之證據，並
    無任何違法取證之不適當情形，以之作為證據使用係屬適當
    ，自得採為認定本件犯罪事實之證據。
乙、實體方面：
壹、有罪部分：
一、訊據上訴人即被告戊○○、丙○○、丁○○、甲○○、乙○○均矢口否認有上揭犯行，被告戊○○辯稱：我並非上開林
    地之承辦人，僅係陪同丁○○與丙○○一同上山測量，未製
    作每木調查表及實測草圖，故對於相關盜伐及偽造公文書之
    事實並不清楚云云。被告丙○○辯稱：我確曾於上述時間上
    山測量，但因當時天候不佳，儀器亦有誤差，而且亦為新手
    ，經驗不足，所以信任丁○○與戊○○之指示為界木之釘立
    ，並無圖利之故意云云。被告丁○○辯稱：因天候不佳，所
    以卡車路之砍伐發生錯誤，並非故意將卡車路砍伐為700 餘
    公尺，至林地內林木之砍伐，因我早已將該林地內林木之砍
    伐權讓予乙○○，故對於乙○○盜伐之情事並不了解云云。
    被告甲○○辯稱：我是依據丁○○之申請內容及相關規定核
    准砍伐，且83年5 月間我因手術而身體不適，無法上山勘察
    ，遂委請亦有測量經驗之丙○○代行，我根據丙○○交給我
    的資料製作每木調查表及測量圖，並報請上級核定，我不知
    道丙○○交給我的資料不實，我並無登載不實之犯意云云。
    被告乙○○則辯稱：我向丁○○購買上述69林班地上林木之
    砍伐權利，並不知道丁○○取得此項權利之經過，且係按照
    上述林地上界木所定之範圍砍伐林木，而採運許可證上對於
    准許砍伐之樹種並無限制，不知有非契約樹種不得砍伐之限
    制云云。經查：
  (一)被告戊○○、丁○○、丙○○曾於83年5 月9 日，共同至第
    69林班地釘立界木及調查每木，被告丙○○並未實際測量，
    僅依據被告戊○○之指示即釘定砍伐區○○○路之界木，並
    由被告丁○○負責剝樹皮，噴漆編號，被告丙○○則為界木
    打鋼釘，被告戊○○負責每木調查；被告丙○○、丁○○又
    於同年5 月10日再次前往上述林班地，繼續未完成之卡車路
    釘界木工作等情，已據被告丁○○、戊○○、丙○○分別於
    屏東縣調站調查中供明在卷，被告丙○○供稱：「83年5 月
    9 日，由戊○○帶領到丁○○承租地現場，戊○○指示該片
    地即是申請砍伐區，戊○○並協助我調查每木。」、「因為
    該日山上有大霧，我並沒有使用羅盤（儀器）測量位置。」
    、「依正常工作程序申請砍伐每木調查係由職員甲○○帶領
    ，而我協助與申請人至待砍區，首先找到位置三角點，再由
    該位置擴大出去找界木，訂好界木後編號再繪製成圖，該界
    木內即為可砍伐區，訂好界木後再測量界木內所有樹木製成
    每木調查表即完成工作，而所使用之調查工具有林木野帳冊
    、羅盤儀器、測量繩子、鋼印、每木調查表。」、「我未攜
    帶前述工具，該日我只填採伐地林木調查表交給甲○○製作
    每木調查表。」、「83年5 月9 日我與戊○○、丁○○等人
    到達69林班丁○○承租地上，因該地已清出一條道路，丁○○帶我順著道路前進，戊○○指示我負責訂界木。」、「實
    測圖卡車路100 公尺是戊○○所說的，我當時並不清楚，即
    順著下坡路一直打印。」等語。被告戊○○亦供述：「因為
    丙○○不知道位置，即要求我帶路，83年5 月9 日下午到達
    砍伐現場後，發現承租林班周圍有被人清理出一條道路，丁○○即帶丙○○沿著清理出來之道路前進定界木及打印編號
    ，而我則進入砍伐區內做每木調查。」、「卡車路是我交待
    丙○○直接由砍伐區○○○○路較近，不需要經過68林班老
    百姓的梅園，較麻煩，且要取得同意書，所以，第一天丙○○是依我的指示訂卡車路界木。」等語；核與被告丁○○供
    承：「5 月9 日，戊○○到達現場不久，指示69林班承租地
    位置後，我即帶丙○○在山區訂界木及編號，下午4 時許即
    回家，第2 天5 月10日我與丙○○2 人再至69林班地訂卡車
    路界木」、「我與丙○○、戊○○訂卡車路由砍伐區○○○
    路係一直線，直線卡車路屬69林班地，不能核准，核准的卡
    車路位置在68林班保留地邊，但因為68林班地保留地屬私人
    土地，為張先德所有，該卡車路要通過他的梅園，他向我索
    取過路費50萬元，不方便，所以我就取直線，直接由69林班
    砍伐區○○○路上當作卡車路。」等語相符（見偵查卷第19
    3 至196 、201 至209 、210 至215 、58、59頁）。又被告
    戊○○於本院前審審理中亦坦承：其會同丙○○勘測現場時
    ，由其告訴丙○○大約位置等語不諱（見本院上更一卷(一)第
    235 頁），足證被告丙○○、戊○○、丁○○測量69林班地
    現場時，被告丙○○並未實際施測，而係依據被告戊○○之
    指示及被告丁○○之帶領而釘立砍伐區○○○路之界木，而
    被告戊○○則負責調查每木，應可認定。
  (二)被告丁○○經屏東林區管理處核准砍伐之林地面積為1.12公
    頃，材積共104.74立方公尺，有屏東林區管理處83年6 月8
    日83屏政字第9180號函、採運許可證、69林班租地造林木材
    處分材積表附卷為憑（見原審卷第142 至145 頁），而卡車
    路僅得訂定100 公尺，則經被告甲○○、丙○○、丁○○陳
    述一致（見偵查卷第58頁反面、206 頁反面）。被告甲○○
    委由被告丙○○前往69林班地測量丁○○申請砍伐之區域時
    ，被告甲○○曾交付位置圖予被告丙○○，並口頭告知卡車
    路係100 公尺等情，已經被告甲○○於本院前審審理時陳述
    甚詳，被告丙○○於本院前審審理時亦供稱：我有帶圖去等
    語（見本院上更一卷(二)第306 頁），復有丁○○申請砍伐區
    域位置圖在卷可參，該位置圖載明承租面積為1.12公頃甚明
    （見本院上更一卷(二)第349 頁），而被告戊○○自始即參與
    被告丁○○申請續租、轉租、砍伐該林班地事宜，已如上述
    ，則被告戊○○、丁○○知悉申請砍伐之區域係1.12公頃，
    應無疑義。綜上各情，足證被告丙○○、丁○○、戊○○於
    測量現場時均明知申請砍伐之區域係1.12公頃及卡車路原應
    經由68林班地私人梅園且僅得訂定100 公尺之事實，至為明
    確。
  (三)被告丙○○、戊○○、丁○○於83年5 月9 日勘測砍伐區後
    ，被告戊○○填載內榮不實之「每木調查手簿」2 本，並在
    甲○○交予丙○○之申請砍伐區域位置圖上砍伐區位置及範
    圍圈製界木，及在砍伐區西南方繪製一條長50公尺之卡車路
    而繪製「實測圖草稿」1 張後，持至被告丙○○住處交予丙○○，嗣被告丙○○再交予被告甲○○等情，業據被告丙○○於屏東縣調站調查員詢問時供述：「界內的每木是戊○○
    已大概寫好再交給我，而我回到六龜工作站再謄到紙上交予
    甲○○填寫正式每木調查表報林務局」等語（見偵查卷第20
    2 頁背面）；其於檢察官偵查中供述：「（每木調查表是你
    寫的？）每木調查原是甲○○工作，但他生病而拜託我去調
    查，我即約戊○○一起去作，因69林班地以前是黃某管轄；
    此每木調查表都是戊○○寫好，由我交甲○○抄的」等語（
    見偵查卷第141 頁）。被告戊○○於屏東縣調站調查員詢問
    時亦供稱：「有關我做的每木調查資料，是到藤枝丙○○家
    中交予丙○○」等語在卷（見偵查卷第194 頁背面）。參以
    被告丙○○、戊○○、丁○○為上開勘測時，係由被告戊○○進行每木調查，已如上述，戊○○對於其調查結果焉有不
    紀錄於每木調查手簿上之理？再者，本院將上開「每木調查
    手簿」、「實測圖草稿」送請鑑定結果，關於「實測圖草稿
    」上「50公尺」字跡與乙類（即戊○○平日筆跡資料原本、
    庭寫字跡原本）字跡之筆劃特徵相似；關於甲３（即封面字
    跡為「旗山區69林班丁○○處分地」之每木調查表原本）資
    料內「烏心石」、「桂竹」等字與乙類（即戊○○平日筆跡
    資料原本、庭寫字跡原本）字跡之筆劃特徵相似等情，有法
    務部調查局95年4 月13日調科貳字第09500166070 號鑑定通
    知書1 份附卷足憑（見本院更二卷(二)第94至96頁），足認上
    開「每木調查手簿」、「實測圖草稿」確為被告戊○○填製
    無訛。被告戊○○事後否認有填製上開「每木調查手簿」、
    「實測圖草稿」云云，實屬翻異卸責之詞，毫無可採。至被
    告丙○○於本院前審審理時固曾供述上開「實測圖草稿」係
    其製作的云云，卷查並無當日審判長所提示之「本院卷三第
    127 頁反面」圖，且其於同日又明確稱該圖係被告戊○○畫
    的等語（見本院上更一卷(二)第307 、308 頁），是尚不得據
    此而認上開「實測圖草稿」為被告丙○○所劃製。此外，並
    有載有「相思樹128 棵、油桐115 棵、楓香227 棵、江某31
    棵、什木196 棵、楠木42棵、樟樹6 棵、烏心石1 棵等及卡
    車路障礙木有什木29棵、楠木43棵、樟木11棵、楓香8 棵等
    暨樹高、直徑」等不實內容之「每木調查手簿」2 本、「實
    測圖草稿」1 張附卷可佐，足見，上開「每木調查手簿」、
    「實測圖草稿」係被告戊○○填製後，交予被告丙○○、再
    交予被告甲○○之事實堪以認定；而被告戊○○係受被告丁○○之託，僅依照上開契約內容填載符合砍伐之樹種，砍伐
    區內有關貴重木如樟木均不予填載之事實，亦經被告戊○○
    於調查局調查中供承無訛（見偵查卷第195 頁）。是被告戊○○空言否認填製上開「每木調查手簿」、「實測圖草稿」
    ，屬卸責之詞，不足採信。
  (四)被告甲○○依據被告丙○○交付之「每木調查手簿」2 本及
    「實測圖草稿」1 張，並將被告戊○○繪製之卡車路50公尺
    截彎取直估算為100 公尺後，製作成正式之每木調查表及測
    量圖各1 份，被告甲○○復在其製作完成之每木調查表及測
    量圖上之實測人（調查人）欄蓋用其本人及丙○○之職章，
    表示係其與丙○○所測量，並呈報屏東林管處審核，經屏東
    林區管理處核准被告丁○○之申請，而於83年6 月15日核發
    採運許可證予被告丁○○等事實，有被告甲○○製作之實測
    位置圖1 張、每木調查表1 份及上開屏東林區管理處83年6
    月8 日83屏政字第9180號函、採運許可證、69林班租地造林
    木材處分材積表各1 份附卷足憑（見原審卷第96至105 頁、
    第142 頁至第145 頁）。
  (五)被告戊○○繪製之實測圖草稿，其上所示被告丁○○承租區
    ○○○○路之位置、範圍，與被告丙○○、戊○○、丁○○
    實際上所釘定界木之位置及範圍均不符合，被告丙○○等3
    人實際釘定界木之砍伐區係在申請核准砍伐區域之東北方，
    面積達4.58公頃，而實際釘定界木之卡車路係在原實測圖草
    稿所示位置之東南方，長度730 公尺，實際區域與核准區域
    並無重疊，而被告戊○○在砍伐區調查之林木總數係872 支
    ，總材積係104.74立方公尺，惟案發後林務局政風人員林坤
    益、林金全於83年9 月26、27日至上開實際釘定界木之砍伐
    區調查每木之結果，林木總數為1326支，總材積為537.81立
    方公尺等情，有林坤益、林金全等人製作之報告書、每木調
    查表、複查實測圖及行政院農業委員會林務局屏東林區管理
    92 年12 月4 日屏政字第0926210527號函暨套繪圖1 份、屏
    東林區管理處於案發後繪製之砍伐位置及承租位置圖（見本
    院上更一卷(一)第208 至210 頁、卷(三)第27至57頁、第128 頁
    ），並經證人林坤益、林金全於原審審理時到庭證述明確（
    見原審卷第205 頁）。足證被告戊○○調查之每木資料及繪
    製之實測圖草稿，均與事實不符甚明。
  (六)被告丙○○自78年間起進入六龜工作站服務時，即擔任巡山
    員及遊樂區收門票業務，又自81年間起調至六龜站桃源分站
    擔任69林班地巡山員之事實，業據其於調查局調查中自白無
    訛（見偵查卷第204 頁）。而被告丙○○於83年5 月9 、10
    日前往上開69林班地勘測時，其已擔任該林班地巡山員達2
    年之久，衡諸常情，被告丙○○對於該林班地之大略位置及
    面積，均應知悉。證人即屏東林區管理處六龜工作站巡山員
    柯衖於本院前審審理時亦證稱：我自79年至82年間，擔任六
    龜工作站巡山員，這段期間丙○○與我大致都在一起工作，
    剛考上巡山員進去工作時，有人指導我們工作項目，工作站
    的林木界址、材積如何算、貴重樹木在何處等，前輩也都會
    教，至於山林面積等大致情況，也都大約瞭解，我們可以大
    約知道林地面積，但實際確切的面積，還是要測量等語甚明
    （見本院上更一卷(一)第171 、172 頁）。本件丁○○申請砍
    伐之區域係1.12公頃，被告丙○○攜帶記載面積1.12公頃及
    所在位置之申請砍伐區域位置圖前往勘測現場，其竟在申請
    區域之東北方釘定面積廣達4.58公頃之界木，誤差達3 倍之
    多，又在戊○○繪製50公尺卡車路東南方釘定長達750 公尺
    之卡車路，核與原定之100 公尺卡車路差距達6 倍多，以被
    告丙○○具備69林班地巡山員2 年之資歷而言，其對於上開
    差異情形應無可能全然不知情，被告丙○○應知所釘定之砍
    伐區○○○○○路界木之位置、範圍均與其所繪製之實測圖
    草稿不符，殆無疑義。又被告戊○○自58年間起即在林區管
    理處服務，案發時係六龜工作站之巡山員，負責第36、37林
    班巡視工作等事實，業據其於調查局調查中陳明（見偵查卷
    第19 4頁），及卷附員工工作調派通知書可憑（見本院上更
    二卷(二)第152 頁）。依被告戊○○管理林地之資深經歷，應
    知其指示被告丙○○釘定砍伐區○○○路界木之位置、範圍
    ，均與原申請及預定之位置、面積不符。而被告丁○○於案
    發時已從事木材業2 、3 年，為其所自承（見本院上更一卷
    (二)第312 頁），衡諸常情，被告丁○○對於其與被告丙○○
    釘定砍伐區界木之範圍遠逾其申請砍伐之範圍，亦應知悉；
    又據其供稱：卡車路經過68林班地私人梅園較麻煩，自69林
    班地往南橫公路取直線較方便等語觀之，被告丁○○知悉卡
    車路之位置與原預定之位置不同，亦甚明確。被告丙○○、
    戊○○、丁○○嗣後改稱：不知道砍伐區○○○路之位置、
    面積與申請核准之位置、面積不符云云，均係卸責之詞，一
    無可取。被告丙○○、戊○○如不知被告丁○○有盜伐本件
    砍伐區外林木之意，其等何須故意不予實際測量契約所定之
    砍伐區，依法為每木調查、訂定界木、卡車路，而故為上開
    本件砍伐區外林木之各種圖利被告丁○○犯行？被告丙○○
    、戊○○確有圖利被告丁○○之犯意已明。
  (七)被告丙○○、戊○○、丁○○前往69林班地勘測時，被告戊○○負責調查每木，惟其3 人所定之砍伐區○○○路界木均
    與原申請之位置不同，已如上述，則被告戊○○所調查之每
    木即非被告丁○○原申請區域內之樹木，準此，其調查之每
    木資料自非真實。況被告戊○○已自承：受被告丁○○之託
    ，僅依照上開契約內容填載符合砍伐之樹種，砍伐區內有關
    貴重木如樟木均不予填載等情（詳如上述），則被告戊○○
    交予被告丙○○之每木調查資料顯非真實，且為被告戊○○
    、丁○○所明知，而被告丙○○對於被告戊○○在非申請區
    域內所為之每木調查，亦應知悉必非真實。被告戊○○嗣後
    辯稱：我沒有做每木調查云云，被告丁○○辯稱：我不知道
    每木調查資料如何來的云云，被告丙○○辯稱：戊○○如何
    調查每木我不知情云云，均係狡卸之詞，毫無可信。
  (八)各項造林進度之釐定、造林成活率調查、造林地測量等之處
    理，為技術員之工作項目，亦有台灣省政府農林廳林務局屏
    東林區管理處職務說明書在卷可憑（見本院上更一卷(三)第8
    頁至第15頁）。又林務類士級人員之職掌為協助森林資源調
    查、經營計畫檢訂調查、保安林檢訂調查、森林護管、育苗
    、造林、林產處分、森林育樂、森林保育、資訊處理及收售
    遊樂區門票等工作，復有（原）台灣省政府農林廳林務局各
    林區管理處士級人員管理要點可稽（見本院上更一卷(三)第16
    頁）。本件至上述林地為每木調查及界木釘定之工作，應為
    六龜工作站技術員即被告甲○○之職掌，被告丙○○僅有協
    助被告甲○○為前述工作之權責，尚不得自行為之，此為被
    告丙○○、甲○○所當庭是認（見本院上訴卷(二)第391 頁、
    第394 頁）。是關於上開「每木調查手簿」、「實測圖草稿
    」之填製當屬被告甲○○之權責，被告丙○○、戊○○並無
    製作上開「每木調查手簿」、「實測圖草稿」之職權已明。
    故被告丙○○、戊○○填製上開不實之「每木調查手簿」、
    「實測圖草稿」，仍無成立刑法第213 條之公務員明知不實
    事項而登載於職務上所掌公文書罪；且上開「每木調查手簿
    」2 本、「實測圖草稿」1 張並未有冒用他人名義填製之字
    跡，亦有卷附上開「每木調查手簿」2 本、「實測圖草稿」
    1 張附卷足憑，是被告丙○○、戊○○、丁○○對於填製上
    開「每木調查手簿」、「實測圖草稿」雖有共同之認識，惟
    仍難成立刑法第210 條之偽造私文書罪。至被告甲○○並未
    曾親至現場為調查，僅委請被告丙○○至上述69林班地測量
    並調查每木，然被告甲○○竟依據被告丙○○交付之實測圖
    草稿及每木調查手簿製作完成正式之每木調查表及測量圖各
    1 份，並在該每木調查表及測量圖之之實測人（調查人）欄
    蓋用其本人及丙○○之職章，表示係其與丙○○所測量，並
    呈報屏東林管處審核，則被告甲○○顯然有登載並行使不實
    公文書之犯意，已然明確。惟本院查無積極證據顯示被告甲○○知悉被告丙○○所交付之實測圖草稿及每木調查資料係
    虛假不實，而被告丙○○、戊○○、丁○○等3 人無非係欲
    利用甲○○之輕忽而達請准砍伐林木之目的，尚難認被告戊○○、丁○○與被告甲○○有何犯意聯絡及行為分擔。惟被
    告丙○○既知悉被告沈正彥將會以其交付之上開「每木調查
    手簿」、「實測圖草稿」，供其參考並製作成正式之「每木
    調查手簿」、「實測圖」，且於其上蓋印甲○○及丙○○職
    章後，持向六龜工作站、屏東林管處行使，是被告丙○○就
    此部分與被告甲○○顯有犯意聯絡及行為分擔。
  (九)被告丁○○於83年5 月26日將其承租之69林班地申請砍伐權
    利，以125 萬元讓售予被告乙○○，約定由被告丁○○負責
    砍伐卡車路上之障礙木，被告乙○○則負責砍伐砍伐區之林
    木，砍伐區○○○路之林木所有權均歸被告乙○○所有等事
    項，而六龜工作站於同年6 月15日發出採運許可證後，被告
    丁○○即將該採運許可證交予被告乙○○等事實，已經被告
    乙○○於屏東縣調站調查時供承不諱（見偵查卷第67頁背面
    ），復經被告丁○○於屏東縣調站調查時及本院本審審理時
    結證明確（見偵查卷第57至59頁、本院上更二卷(二)第172 至
    174 頁、第176 頁），復有地上物雜木買賣契約書及採運許
    可證在卷可參（見原審卷第152 、143 頁），該採運許可證
    上明確記載「採伐面積壹公頃壹貳」等文字；而被告乙○○
    於本院前審審理時供稱：「我自54、55年間起，在美濃鎮設
    立明吉木材行，與丁○○訂契約前，有去現場繞一圈，有看
    到界木，拿到許可證後才開工。」等語（見本院上更一卷(二)
    第311 、312 頁）。以被告乙○○從事木材業數10年之經驗
    ，應可輕易判斷其看過之上開砍伐區現場界木之範圍與採運
    許可證所載之1.12公頃差距甚大而明顯不符，被告乙○○對
    於其向被告丁○○購買之林班地砍伐區並非核准區域，應有
    所認識，方符情理。被告乙○○辯稱：不知砍伐區與核准者
    不同云云，應係推諉之詞，不足採信。又砍伐區部分，係自
    83 年8月26日起至同年9 月7 日止，由被告乙○○出資，委
    由被告丁○○僱請並指示工人謝桂福等人施工砍伐等情，業
    經被告乙○○供述詳實，核與證人謝桂福於本院前審審理時
    證述之情節相符（見本院上訴卷(二)第599 頁），被告乙○○
    雖未指示工人砍伐範圍，惟其已知砍伐區之範圍與許可證上
    所載不符，竟任由被告丁○○指示工人砍伐，則被告乙○○
    、丁○○2 人就僱工砍伐非核准砍伐區林木之犯行，顯然具
    有共同意圖為自己不法所有盜伐非核准砍伐區林木之犯意聯
    絡及行為分擔甚明。
  (十)卡車路部分之林木，係由被告丁○○自83年6 月20日起至同
    年8 月3 日止負責僱工砍伐，惟林木所有權歸被告乙○○所
    有，業如上述，惟被告丁○○交予被告乙○○之採運許可證
    上並無記載卡車路之位置及長度，本院復查無積極之證據足
    證被告乙○○知悉核准之卡車路與實際砍伐之卡車路不同，
    尚難認被告乙○○就被告丁○○僱工砍伐卡車路部分有犯意
    之聯絡，而被告丁○○知上情並僱工砍伐非核准之卡車路林
    木，其具有意圖為自己不法所有盜伐卡車路林木之犯意至明
    。
  (十一)被告丁○○、乙○○僱工盜伐核准砍伐區東北方之非經核准
    林木，盜伐面積達3.83公頃（0.75公頃尚未砍伐），盜取楠
    木、櫧櫟、江某、樟樹、楓香、什木等林木材積共607.97立
    方公尺，山價共97萬2,587 元，而被告丁○○僱工盜伐卡車
    路之林木材積共122.58立方公尺，山價共23萬7,715 元，前
    述被盜伐之林木材積共計730.55立方公尺，可利用材積為66
    6.15立方公尺，其中經被告乙○○向六龜工作站交付有案而
    搬出之材積為57.19 立方公尺，未經交付而被搬出之材積為
    273.20立方公尺，尚未搬出之材積為335.76立方公尺等情，
    有上開林坤益等人之報告書及行政院農業委員會林務局屏東
    林區管理92年12月4 日屏政字第0926210527號函可稽（見本
    院上更一卷(三)第41頁、卷(一)第208 至224 頁）。而被告乙○○、丁○○搬出上開盜伐之贓物林木，依一般常情，應係使
    用車輛為之，殊無疑義。被告乙○○雖辯稱：交付有案之材
    積尚未逾核准砍伐材積，不是竊盜云云，惟被告乙○○、丁○○並非在核准範圍內砍伐林木，其2 人在非核准區域內砍
    伐林木，縱令砍伐並交付有案之林木材積尚未逾核准砍伐之
    材積數量，然因砍伐之標的不同，仍非適法，被告乙○○所
    辯，殊難酌採。被告丁○○、乙○○均否認盜伐，應係飾詞
    卸責，委無足取。被告丁○○、乙○○盜伐林木之行為，事
    證明確，犯行已堪認定。
  (十二)被告丁○○、乙○○盜伐上開林木之際，當時為屏東林區管
    理處六龜工作站巡山員之被告丙○○，曾於83年6 月下旬、
    7 月中旬、8 月下旬、9 月上旬先後7 次至現場巡視，並發
    現被告丁○○有違規砍伐卡車路長達730 公尺之行為等事實
    ，已經被告丙○○坦承無誤（見本院上更一卷(一)第107 頁）
    。況被告丙○○、戊○○明知其等所界定之砍伐區○○○路
    之位置、長度均不符合核准之範圍，業如上述，則被告丙○○、戊○○對於被告丁○○、乙○○盜伐林木之行為，知之
    甚詳，應無可疑。被告丙○○辯稱：曾將被告丁○○非法砍
    伐卡車路730 公尺之事，口頭告訴甲○○云云，然此為被告
    甲○○所否認，又無其他佐證，自難採信。況台灣省農林廳
    林務局加強處分作業林班監督管理要點第14條、15條規定：
    「護管人員每旬應巡察責任區內各處分作業林班一次以上，
    並於駐在人員交接時會同澈底清查作業區域內外有無違規不
    法情事，在交接報告上簽章。」、「護管人員發現業商有違
    規不法情事，應立即以書面報告工作站依法處理。」，此有
    上開管理要點在卷可憑（見本院上更一卷(三)第114 頁）；被
    告丙○○身為巡山員，對於該規定自應知之甚詳，其竟未依
    上開規定將被告丁○○、乙○○非法砍伐之事實製作書面報
    告，亦未向工作站負責人報告，即有可疑；且其於勘測上述
    林班地時已有配合被告丁○○而故意為登載不實之行為，凡
    此均屬異常之舉，足徵被告丙○○應係故意隱瞞被告丁○○
    、乙○○非法砍伐之違法事實，並致使被告乙○○、丁○○
    將上述所竊取木材運出，被告丙○○具有圖利被告丁○○、
    乙○○之犯意，已甚明確。而被告戊○○雖無主管或監督上
    開林班地事務之職權，惟其與被告丙○○具有共同圖利之犯
    意聯絡及行為分擔甚明。被告丙○○、戊○○所辯：無圖利
    丁○○、乙○○之意云云，顯係卸責之詞，不足採信。被告
    丙○○、戊○○圖利犯行，事證明確，犯行亦堪認定。
二、查被告丙○○均係屏東林區管理處六龜工作站之巡山員，負
    責巡視69林班地工作，對於上開工作站所管69林班地轄區有
    直接主管權責，被告甲○○係該工作站技術員，均為依據法
    令從事公務之人員。被告戊○○雖為該工作站巡山員，惟對
    上開69林班地並無主管或監督之職權。被告甲○○、丙○○
    明知未執行上開每木調查及繪製實測圖，於甲○○職務上所
    掌管之每木調查資料、現場實測圖等公文書上為不實之記載
    後再持以行使，足以生損害於林務管理之正確性，均係犯刑
    法第216 條、第213 條之行使公文書不實登載罪。上開每木
    調查手簿、實測圖草稿均非被告戊○○、丙○○職務上應登
    載之文書，亦無冒用甲○○之名義製作，此部分自不構成刑
    法第210 條之罪，惟公訴人認此部分與其等論罪科刑部分有
    牽連犯之裁判上一罪關係，爰不另為無罪之諭知。被告甲○○、丙○○間就行使公文書不實登載部分有犯意聯絡及行為
    分擔，均為共同正犯。公訴意旨認被告丙○○、甲○○此部
    分所為係犯同法第210 條之偽造私文書罪云云，惟上述每木
    調查資料、現場實測圖等，均為被告甲○○基於林務人員之
    地位，對於職務上掌管之文書為不實之記載，核上開文書之
    性質應屬被告甲○○職務上所掌管之公文書，而非私文書，
    公訴意旨此部分論述尚有誤會，惟該部分起訴事實與本院所
    認定之事實仍屬同一，應由本院變更起訴法條後予以審判。
    而被告甲○○未實際參與每木調查及現場測量，竟於每木調
    查表及現場實測圖上蓋章，虛偽表示係其本人所調查，此部
    分被告甲○○係與丙○○為之，與被告戊○○、丁○○、乙○○等人無共犯關係，公訴人認被告甲○○與被告戊○○、
    丁○○、乙○○間有共犯關係，尚有誤會。再被告丁○○、
    乙○○盜伐實際砍伐區林地內之林木，核其2 人所為，均係
    犯森林法第52條第1 項第4 、6 款之為搬運贓物，使用車輛
    ，僱使他人竊取森林主產物罪，而被告丁○○僱使工人盜伐
    卡車路林木之行為，則係犯森林法第52條第1 項第4 、6 款
    之為搬運贓物，使用車輛僱使他人竊取森林主產物罪（按森
    林法於被告行為後之87年5 月27日及89年11月15日、93年1
    月20日雖經3 次修正，但第52條並未修正，故無新、舊法比
    較問題，併予敘明），公訴人以森林法第50條之罪嫌起訴，
    尚有未洽，此部分起訴法條應予變更。另被告丁○○、乙○○經查均無參與任何偽造私文書或行使公務員登載不實公文
    書犯行，惟公訴人認其等此部分犯行與論罪科刑部分有牽連
    犯之裁判上一罪關係，此部分爰不另為無罪之諭知。被告丁○○、乙○○就盜伐實際砍伐區林木部分，有犯意聯絡與行
    為分擔，均為共同正犯；而被告丁○○盜伐卡車路林木部分
    ，被告乙○○並不知情，其2 人就此部分無共犯關係可言。
    又被告丁○○、乙○○先後多次竊取森林主產物犯行，時間
    緊接，犯罪構成要件相同，顯係基於概括犯意反覆為之，為
    連續犯，均應依刑法第56條規定論以森林法第52條第1 項第
    4 、6 款之為搬運贓物，使用車輛僱使他人竊取森林主產物
    罪一罪，並加重其刑（被告行為後，刑法第56條連續犯之規
    定，業於94年1 月7 日修正公布刪除，並  於95年7 月1 日
    施行，則被告之犯行，因行為後新法業已刪除連續犯之規定
    ，此刪除雖非犯罪構成要件之變更，但顯已影響行為人刑罰
    之法律效果，自屬法律有變更，依新法第2 條第1 項規定，
    比較新、舊法結果，仍應適用較有利於被告之行為時法律即
    舊法論以連續犯《最高法院95年第8 次刑事庭會議決議參照
    》）。又被告丙○○係負有主管上開69森林保護業務責任之
    公務員，明知被告丁○○
    對於本件承租林區砍伐之申請，實為其盜伐林木之手段，且
    與戊○○均明知所訂界木、每木調查均已不在承租區內，且
    已遠超過承租之1. 12 公頃，而被告丁○○、乙○○所砍伐
    之位置及範圍均屬違法，竟故意違背台灣省政府農林廳林務
    局各林管區處士級人員管理要點森林調查護管職掌規定之法
    令，除積極協助填製每木調查手簿、實測圖草稿外，並隱瞞
    而不報告上級，因而使被告丁○○、乙○○順利砍伐核准範
    圍外如事實欄所載之森林主產物，其對於主管之事務直接圖
    被告丁○○、乙○○等人私人之不法利益，並使丁○○、乙○○實際獲利，核被告丙○○此部分行為，係犯貪污治罪條
    例第6 條第1 項第4 款之圖利罪。被告戊○○雖無主管之職
    權，惟與具有主管職權之被告丙○○共同犯罪，自仍成立貪
    治罪條例第6 條第1 項第4 款之圖利罪。被告丙○○在偵查
    中自白（見偵查卷第205 至209 頁），應依同條例第8 條第
    2 項規定減輕其刑（81年7 月17日修正公布之貪污治罪條例
    第6 條第1 項第4 款規定：對於主管或監督之事務，直接或
    間接圖利者，處5 年以上有期徒刑，得併科新台幣100 萬元
    以下罰金。第8 條後段規定：犯同條例第4 條至第6條 之罪
    ，在偵查中自白者，得減輕其刑。而同條例於85年10月23日
    修正公布，修正後第6 條第1 項第4 款規定：對於主管或監
    督之事務，直接或間接圖私人不法之利益者，處5 年以上有
    期徒刑，得併科新台幣3,000 萬元以下罰金；第8 條第2 項
    前段規定：犯同條例第4 條至第6 條之罪，在偵查中自白，
    如有所得並自動繳交全部所得財物者，減輕其刑。90年11月
    7 日又修正第6 條第1 項第4 款為：對於主管或監督之事務
    ，明知違背法令，直接或間接圖自己或其他私人不法利益，
    因而獲得利益者，處5 年以上有期徒刑，得併科新台幣3,00
    0 萬元以下罰金；第8 條第2 項偵查中自白減輕其刑之規定
    ，則未修正。倘行為人對於主管或監督之事務，明知違背法
    令，直接或間接圖自己或其他私人不法利益，因而獲得利益
    者，俱符合行為時法、中間法及裁判時法之犯罪構成要件，
    因其最高本刑均為5 年以上有期徒刑，而關於罰金刑部分，
    固以81年7 月17日修正公布之貪污治罪條例所定100 萬元以
    下，對被告最為有利，自應適用行為時法處斷。但行為人如
    於偵查中自白犯罪，且無犯罪所得者，依該行為時法，僅「
    得減輕其刑」，依裁判時法則應「減輕其刑」；以此比較結
    果，又以裁判時法對被告最為有利。被告丙○○於偵查中自
    白犯罪，且其圖利丁○○、乙○○之犯行，其本身並無犯罪
    所得，應依裁判時法即90年11月7 日修正公布之貪污治罪條
    例第8 條第2 項之規定減輕其刑）。被告丙○○所犯行使登
    載不實公文書罪及圖利罪2 罪間，有方法目的之牽連關係，
    應從一重之圖利罪處斷。
三、原審對被告甲○○、戊○○、丙○○、丁○○、乙○○等予
    以論罪科刑，固非無見；惟查：(一)被告丙○○行為後，貪污
    治罪條例已於85年10月23日、90年11月7 日修正公布，已如
    前述，原審未及為新、舊法之比較適用，尚有未合。(二)被告
    甲○○並無圖利丁○○、乙○○之犯行，而被告丁○○、乙○○共同違法盜伐林木，係被告丙○○圖利之對象，並不構
    成圖利罪（詳如後述），原判決認被告甲○○、丁○○、乙○○皆觸犯共同圖利罪，亦有未當。(三)被告丁○○、乙○○
    盜伐林木，所為係犯森林法第52條第1 項第4 、6 款之為搬
    運贓物，使用車輛，僱使他人竊取森林主產物罪，原判決認
    係犯森林法第50條之罪，亦有未洽。被告甲○○、戊○○、
    丙○○、丁○○、乙○○上訴意旨，否認犯罪，雖無理由，
    惟原判決既有上述可議之處，仍屬無可維持，應由本院將原
    判決關於被告甲○○、戊○○、丙○○、丁○○、乙○○部
    分予以撤銷改判。爰審酌被告甲○○、戊○○、丙○○均係
    負責管理森林業務之公務員，本應為保護森林資源，以防止
    此項珍貴之公有財產遭人非法盜取，竟未盡責監督此項業務
    ，致被告丁○○、乙○○有非法盜伐濫墾林木之機會，嚴重
    破壞森林資源，而被告丁○○、乙○○所盜伐之森林面積甚
    廣，國家資產損失嚴重等一切，且犯後飾詞圖卸，態度不佳
    一切情狀，爰分別量處如主文第2 項至第5 項所示之刑，並
    依貪污治罪條例第17條、刑法第37條第2 項之規定，就被告
    戊○○、丙○○部分併予宣告褫奪公權；另就被告丁○○、
    乙○○違反森林法部分，併科贓額總值3 倍之罰金即銀元12
    1 萬302 元、97萬2,587 元（贓額總值為新台幣121 萬302
    元、97萬2,587 元），並諭知罰金如易服勞役折算標準（本
    件被告犯罪時，刑法第42條第2 項前段規定：「易服勞役以
    1 元以上3 元以下折算1 日」，第3 項規定：「罰金總額折
    算逾6 個月之日數者，以罰金總額與6 個月之日數比例折算
    」，又受刑人行為時之易服勞役折算標準，業據修正前罰金
    罰鍰提高標準條例第2 條前段規定，就其原定數額提高為10
    0 倍折算1 日，則本件受刑人行為時之易服勞役折算標準，
    應以罰金總額與6 個月之日數比例折算。惟95年7 月1日 修
    正公布施行之刑法第42條第3 項前段規定：「易服勞役以新
    台幣1,000 元、2,000 元或3,000 元折算1 日。」、第4 項
    規定：「罰金總額折算逾1 年之日數者，以罰金總額與1 年
    之日數比例折算」，比較修正前後之易服勞役折算標準，以
    修正前之規定，較有利於受刑人，則應依刑法第2 條第1 項
    規定，適用修正前之刑法第42條第3 項前段規定，定其折算
    標準）。至被告丙○○、戊○○並未因前述圖利罪而收受任
    何利益，即無所得，故不另追繳其所得財產。查被告甲○○
    前未曾受有期徒刑以上刑之宣告，有臺灣高等法院被告前案
    紀錄表可憑，其因身體不適，一時失慮致觸刑章，犯後已受
    數年之偵審程序及本件科刑宣告之教訓，應知警惕，而無再
    犯之虞，本院認上開所宣告之刑，以暫不執行為適當，爰併
    宣告緩刑4 年，以啟自新。
乙、不另為無罪諭知部分：
一、公訴意旨另以：同案被告黃現服原係屏東林區管理處六龜工
    作站主任，被告甲○○係該站技術員，同案被告林廷義係該
    站副技師，被告戊○○係該站巡山員，均係從事公務之人員
    ，並對於所管轄林區有直接監督權責之人，82年2 月3 日被
    告丁○○委託戊○○向屏東林區管理處六龜工作站辦理廖春
    生承租上述林地轉讓申請事宜，經屏東林區管理處於82年3
    月17日核准，83年1 月20日被告丁○○又委託被告戊○○代
    為辦理申請砍伐上述林班地，被告戊○○僅依照契約內容填
    載符合砍伐之樹種，而對六龜工作站有登記編號之貴重木則
    不予填載，以避免審核時被駁回，並向被告甲○○及同案被
    告黃現服、林廷義報告，因被告丁○○已事先向同案被告黃
    現服等人關說，被告甲○○、戊○○及同案被告黃現服、林
    廷義基於圖利丁○○之犯意聯絡，被告甲○○及同案被告黃
    現服、林廷義均對被告戊○○表示不必填載，被告戊○○亦
    未予以填載；83年5 月9 日被告甲○○簽請會同亦有圖利丁○○犯意聯絡之被告丙○○、丁○○共同測查砍伐區，因被
    告丁○○曾向被告甲○○關說，要求被告甲○○不要到場測
    查，被告甲○○即於該日以生病為由而委由技術士丙○○代
    理，而被告丁○○於申請砍伐期間已事先將砍伐區周圍砍出
    1 圈近1 米寬範圍近5 公頃之小路，於83年5 月9 日被告丙○○會同被告戊○○、丁○○及2 名工人至砍伐區，由被告
    丁○○負責剝樹皮，噴漆編號，被告丙○○則為界木打鋼釘
    ，被告戊○○則調查每木，翌日被告丁○○及丙○○共同釘
    卡車路界木，被告丁○○明知卡車路要經過68林班地，因該
    林班地承租人張先德要求50萬元過路費為丁○○所拒，而依
    規定每公頃卡車路不得超過20公尺，超過時應報林務局專案
    核准，被告丁○○與戊○○乃決定訂由69林班地直接到南橫
    公路之卡車路，而由被告丙○○負責訂卡車路之界木，被告
    丙○○明知每公頃卡車路不得超過20公尺規定，竟仍於測量
    圖中，將該林地之卡車路訂為100 公尺，而被告甲○○及同
    案被告黃現服均明知此項路線與規定不符，竟均基於圖利丁○○之意而蓋章同意，並向屏東林區管理處簽請核准；又83
    年6 月15日六龜工作站發出第69林班地丁○○之申請砍伐採
    運許可證，因認被告丁○○、乙○○、甲○○、戊○○（係
    就不實登載貴重木及訂卡車路部分）均另涉有貪污治罪條例
    第6 條第1 項第4 款之圖利罪嫌云云。惟訊據被告甲○○、
    丁○○、乙○○、戊○○均堅決否認有上述犯行，被告甲○○辯稱：我係依據丁○○之申請內容及相關規定核准砍伐，
    且並未准許丁○○所建議之卡車路線，係自行繪製經過68林
    班地之100 公尺長之卡車路，並報請上級核定，並無不符規
    定之處等語；被告戊○○則辯稱：我並非上述林地之承租人
    ，僅係陪同被告丁○○與丙○○一同上山測量，故對於是否
    有盜伐之事實並不清楚，無圖利丁○○之犯意等語；被告丁○○辯稱：我僅將承租林地內林木之砍伐權讓予乙○○，對
    於是否有盜伐之情事並不了解，亦無圖利之犯意等語；被告
    乙○○則辯稱：其係向被告丁○○購買上述六十九林班地上
    林木之砍伐權利，且係按照前述林地上界木所定之範圍砍伐
    林木，並不知有非契約樹種不得砍伐，亦無圖利之犯意等語
    。經查：
  (一)被告戊○○於屏東縣調站訊問時固供稱：「69林班地盜伐事
    件，係由丁○○主謀，丁○○託我將有關資料填好，並依照
    契約書內容填寫符合砍伐之規定，砍伐區內貴重木均不填寫
    送到六龜工作站審核，而丁○○與黃現服、甲○○疏通好了
    ，我曾向黃現服、甲○○、林廷義報告砍伐區內有貴重木，
    但他們3 人均表示不必填載，以免上面不准砍伐，六龜工作
    站對貴重木均有登記編號，甲○○等人未實際去瞭解而讓丁○○任意砍伐有登記編號之貴重木」等語（見偵查卷第95、
    96頁），惟於偵查中已否認為上開供述。且被告甲○○及同
    案被告林廷義於偵查中亦一致否認對被告戊○○為上述指示
    （見偵查卷第139 至143 頁），而被告丁○○向屏東林區管
    理處申請核准砍伐之每木調查表內，除契約數種及其他非契
    約數種外，並有貴重木「烏心石」之記載（見原審卷第100
    頁、第124 頁）；另69林班地並無登記編號之貴重木，亦經
    屏東林區管理處90年10月16日以90屏政字第906112137 號函
    載述明確（見本院上訴卷(二)第526 頁），是被告戊○○上述
    於屏東縣調站之供述，顯與事實不符，難為被告甲○○、林
    廷義、戊○○圖利丁○○之依據。
  (二)被告甲○○固不諱言在丙○○負責訂卡車路之測量圖中蓋章
    同意，將該林地之卡車路訂為100 公尺，並向屏東林區管理
    處簽請核准，惟否認有圖利丁○○之犯意而蓋章同意，按申
    請砍伐租地造林木竹，應盡量避免新設林道，以確為採運作
    業需要，應於林道密度（集水區計算，每公頃不超過20公尺
    ）不超過規定及運材最低需要長度與施設水土保持原則下辦
    理，此為「台灣省國有林事業區出租造林地換續約、繼承轉
    讓暨採伐案件處理實務」所明定（見原審卷第90至95頁），
    屏東林區管理處90年2 月7 日90屏政字第906104258 號函亦
    載述：「至於擬新設及既有（舊有）道路合計總長度以不超
    過集水區面積乘以20公尺為限」（見本院上訴卷(一)第130 頁
    ），故每公頃林地之卡車路不得超過20公尺，應以坐落之集
    水區流域之面積計算，而非以承租採伐地之面積計算，本件
    被告丁○○所承租之69林班地面積雖僅1.12公頃，然以坐落
    之集水區荖濃溪流域面積計算，被告甲○○於其所繪制之69
    林班地之實測圖上，註明卡車路為100 公尺（見原審卷第96
    頁），並未違反每公頃卡車路不得超過20公尺之規定，則被
    告甲○○於丁○○向六龜工作站為砍伐69九林班地之申請時
    ，在審核表上之「新設便道密度是否超出規定」欄中，註明
    「無」（見本院上更一卷(三)第131 頁），並據以向屏東林區
    管理處處簽請核准，核無不合，自亦難遽認被告甲○○有何
    偽造文書或圖利丁○○之情事。又被告丁○○、乙○○共同
    違法盜伐林木，係被告丙○○圖利之對象，其2 人並不構成
    共同圖利罪。
  (三)綜上所述，被告甲○○、戊○○、丁○○、乙○○上述被訴
    部分，尚難證明有何圖利之犯行，要屬不能證明其等此部分
    犯罪，惟公訴人認此部分與上述論罪科刑部分，有方法目的
    之裁判上一罪關係，爰不另為無罪之諭知。
二、公訴意旨又以：案外人廖春生於59年1 月間向屏東林區管理
    處申請承租該站所管轄之69林班地面積1.12公頃，經屏東林
    區管理處於61年1 月間與廖春生簽訂承租契約，約定契約樹
    種為孟宗竹、桂竹。廖春生於種植1 年後，因該林地無路可
    通行且收成不好即未再種植。80年間，丁○○向廖春生索取
    該林地承租權，廖春生因久未耕種該林地，乃委託戊○○於
    80年8 月27日以廖春生名義代為申請辦理承租事宜，其中夾
    帶樹種變更申請書，將有關資料送交六龜工作站審核，由不
    知情之段明財承辦，段明財再交予戊○○調查，戊○○明知
    契約樹種為竹子及玉米，竟於「承租地造林成績調查表」內
    填寫非契約樹種之楓香（60年5 月造林）、相思樹（59 年5
    月造林）、油桐（59年5 月造林）、桂竹（59年5 月造林）
    及成活率百分之72 .09 ， 造林面積共1.12公頃等送交段明
    財再呈報屏東林區管理處。屏東林區管理處因而核准廖春生
    續租上開林班地。因認被告戊○○、丁○○此部分涉犯貪污
    治罪條例第6 條第4 款之圖利罪、刑法第210 條之偽造私文
    書罪。經查：
  (一)證人廖春生係於61年1 月間，向林務局承租上開69林班地，
    租地期限係自61年2 月1 日起至70年1 月31日止，承租人屆
    期如欲續租，須於租約屆滿前3 個月聲請續租，逾期視為放
    棄，期滿由林務局收回林地等情，有卷附之臺灣省國有森林
    用地出租造林契約書1 份可憑（見本院上訴卷(四)第934 頁至
    第946 頁）。而證人廖春生於租約屆期前3 個月並未聲請續
    約一節，亦據證人林金全、黃現服於屏東縣調站調查中證述
    屬實（見偵查卷第36頁、42頁），而廖春生於承租第69林班
    地不久後，即未再上山種植，故所種之作物存活率不高等情
    ，並據證人廖春生於原審審理時證述在卷（見原審卷第121
    頁）。足見證人廖春生之承租權於70年2 月1 日起即已消滅
    ，上開林地已成為無人承租之狀態甚明。被告丁○○於80年
    間欲向林務局承租該林班地時，僅須依照一般申租程序為之
    ，而非以廖春生名義申請續租無疑。被告丁○○請被告戊○○以廖春生名義向林務局申請續租，實係誤認廖春生之租約
    尚屬存在之故。又廖春生之租約既已失效，其原定種植樹種
    即無變更可言，是被告戊○○填寫樹種變更申請書實屬多餘
    ；而被告戊○○填寫「承租地造林成績調查表」，又係申請
    續約之程序，對於申請新租約實無意義，而無生損害於林務
    管理之正確性問題。再者，被告對於其填寫該「承租地造林
    成績調查表」前曾赴上開林班地調查，確有發現表列林木，
    已據其供述在卷，而證人廖春生、丁○○亦均未明確證述上
    開林班地內並無「承租地造林成績調查表」內之林木，公訴
    人亦未舉證證明被告戊○○填寫該「承租地造林成績調查表
    」時，上開林班地確無表列林目存活及非於表列時間栽種之
    事實，尚難認被告丁○○、戊○○有上開圖利罪、偽造私文
    書罪。此外，本院復查無即他積極證據足資證明被告有公訴
    人所指之此部分犯行，其等此部分之犯罪即屬不能證明，惟
    公訴人認被告等此部分之行為與上開論罪科刑部分有牽連犯
    之裁判上一罪關係，本院爰不另為無罪之諭知。
丙、被告丁○○經合法傳喚，無正當理由不到庭，爰不待其陳述
    ，逕行判決。
據上論結，應依刑事訴訟法第369 條第1 項前段、第371 條、第
364 條、第299 條第1 項前段、第300 條，貪污治罪條例第2 條
前段、第6 條第1 項第4 款、第8 條第2 項、第17條、森林法第
52條第1 項第4 、6 款、刑法第2 條第1 項、第11條、第28條、
第216 條、第213 條、第37條第2 項、第74條第1 項第1 款、修
正前刑法第56條、第42條第3 項、修正前罰金罰鍰提高標準條例
第2 條，判決如主文。
本案經檢察官許月雲到庭執行職務。
中    華    民    國    95    年    9     月    27    日
                  刑事第四庭    審判長法官  蕭權閔
                                      法官  陳吉雄
                                      法官  林水城
以上正本證明與原本無異。
如不服本判決應於收受本判決後10日內向本院提出上訴書狀，其
未敘述上訴理由者，並得於提起上訴後10日內向本院補提理由書
狀（均須按他造當事人之人數附繕本）「切勿逕送上級法院」。
中    華    民    國    95    年    9     月    27    日
                                    書記官  吳新貞


司法院資訊處製作；財團法人民間司法改革基金會備份。
